臺灣花蓮地方法院刑事判決　　　　　　　 96年度易字第282號
公　訴　人　臺灣花蓮地方法院檢察署檢察官
被　　　告　乙○○
　　　　　　甲○○
上列被告因竊盜等案件，經檢察官提起公訴（96年度偵字第2031
號、2573號），本院判決如下：
    主  文
乙○○共同竊盜，處有期徒刑肆月，如易科罰金，以新臺幣壹仟
元折算壹日，減為有期徒刑貳月，如易科罰金，以新臺幣壹仟元
折算壹日；又以加害生命、身體、財產之事，恐嚇他人致生危害
安全，處有期徒刑參月，如易科罰金，以新臺幣壹仟元折算壹日
，減為有期徒刑壹月又拾伍日，如易科罰金，以新臺幣壹仟元折
算壹日。應執行有期徒刑參月，如易科罰金，以新臺幣壹仟元折
算壹日。
甲○○共同竊盜，處有期徒刑參月，如易科罰金，以新臺幣壹仟
元折算壹日，減為有期徒刑壹月又拾伍日，如易科罰金，以新臺
幣壹仟元折算壹日。
乙○○、甲○○被訴共同加重竊盜罪部分均無罪。
    事  實
一、乙○○為丙○○之前女友，兩人並有非婚生子女及其他借貸
    之財務糾紛，然因故分手後，乙○○與甲○○竟共同基於意
    圖為自己不法所有之犯意聯絡，於民國95年10月中旬某日（
    起訴書誤載為15日）晚上10時30分許，乙○○先訛稱朋友要
    租房子，在丙○○位在花蓮縣花蓮市○○路201巷6號住處客
    廳洽談租屋事宜，然因丙○○之朋友來電要求其至住處附近
    之便利商店取物，因而暫時外出，乙○○、甲○○趁丙○○
    外出之際，由甲○○把風，觀看丙○○是否返家，乙○○則
    徒手竊取丙○○所持有之3 把電吉他，嗣經乙○○之朋友丁○○告知丙○○曾在乙○○之住處看到3 把電吉他，由丙○○報警後，於96年3月21日晚上9時許，在同市○○路537號4
    樓乙○○、甲○○之住處查獲上開3把中之2把電吉他。
二、乙○○因上開與丙○○間之感情、財務糾葛，另基於接續恐
    嚇之犯意，以其所持用門號0000000000號之行動電話，於96
    年2月19日下午3時13分起至同年月20日下午6時3分止，陸續
    發送內容載有：「上次被打還不夠嗎？！我看你腦筋有問題
    ，被打到瘋了！不是到了嗎？人咧？喇叭嘴！別再去水源了
    會死！哈哈…」、「真可悲，你太多把柄在我們手上了，要
    是槓上了會是誰先死！你最好還是好好養傷吧！要扁你的人
    還很多！」、「你是要修被砸爛的車吧！哈哈…」等危害丙○○生命、身體、財產之文字簡訊至丙○○所持用門號0000
    000000之行動電話，致丙○○心生畏懼。嗣由丙○○告訴，
    始悉上情。
三、案經丙○○訴由花蓮縣警察局花蓮分局報告臺灣花蓮地方法
    院檢察署檢察官偵查起訴。
    理  由
甲、證據能力有無之認定：
壹、按被告以外之人於審判外之言詞或書面陳述，除法律有規定
    者外，不得作為證據。又被告以外之人於審判外之陳述，經
    當事人於審判程序同意作為證據，法院審酌該言詞陳述或書
    面陳述作成時之情況，認為適當者，亦得為證據。當事人、
    代理人或辯護人於法院調查證據時，知有第159條第1項不得
    為證據之情形，而未於言詞辯論終結前聲明異議者，視為有
    前項之同意，刑事訴訟法第159條第1項及第159條之5分別定
    有明文。查證人戊○○於偵查中時之陳述，雖不合刑事訴訟
    法第159條第1項得為證據之要件，惟公訴人、被告等2 人對
    於上開審判外之言詞陳述，均業於本院準備程序中表示同意
    引為證據，且迄於本案言詞辯論終結前亦未再聲明異議或撤
    銷同意，而本院審酌該等言詞或書面陳述作成之情況，核無
    違法取證及證明力明顯過低之瑕疵，亦認為以之作為證據為
    適當，故依諸上開規定，證人戊○○於偵查中之陳述，具有
    證據能力。
貳、按被告以外之人於審判外向法官所為之陳述，得為證據；證
    人已由法官合法訊問，且於訊問時予當事人詰問之機會，其
    陳述明確別無訊問之必要者，不得再行傳喚，刑事訴訟法第
    159條之1第1項及第196條分別定有明文。又我國刑事訴訟法
    為保障被告受公平審判及發現實質真實，對於人證之調查均
    採言詞及直接審理方式，並規定被告有與證人對質及詰問證
    人之權利，其中所謂「對質」，是指被告與證人同時在場，
    面對面互為質問之意，而被告之對質權，係藉由對質程序，
    法院得以觀察其問答之內容與互動，親身感受而獲得心證，
    有助於真實之發現，且屬憲法第8條第1項規定「非由法院依
    法定程序不得審問處罰」之正當法律程序所保障之基本人權
    及第16條所保障之基本訴訟權，法院不得任意依職權予以剝
    奪。而刑事訴訟法第184條第2項規定，因發現真實之必要，
    得依被告之聲請，命與證人對質；同法第97條第2 項復規定
    ，對於被告之請求對質，除顯無必要者外，不得拒絕。是除
    待證事實已甚明確者外，在發現真實及維護被告利益下，法
    院不得拒絕被告對質之請求。惟對質詰問權既屬被告訴訟程
    序之基本權，被告當有同意拋棄之權利，如法院已予被告行
    使對質詰問權之機會，被告自願選擇放棄不行使者，自不能
    謂侵害被告之對質詰問權。查：證人丙○○、丁○○於96年
    8月13 日調查程序中向本院所為之證言，已符合刑事訴訟法
    第159條之1第1 項傳聞法則之例外，且本院於訊問上開證人
    時，已經依照同法第186 條為具結及合法之訊問程序，又本
    院於該次期日已合法傳喚被告等2 人，給予對質詰問之機會
    ，被告等2 人無正當理由不到庭，屬在自願之情況下拋棄此
    項程序基本權，被告既然自已選擇不到庭，解釋上已拋棄此
    項權利，且證人丙○○及丁○○於該次訊問就被告等2 人涉
    嫌竊盜乙事之證述甚詳，亦無相互矛盾或不符經驗、論理法
    則之處，況檢察官及本院訊問時，亦就有利與不利被告處，
    一律盡注意之義務，待證事實已臻明確，縱被告行對質程序
    亦然，已別無再行訊問之必要。本院於被告等2 人通緝到案
    時，已就證人丙○○等2 人之證詞筆錄提示並告以要旨，給
    予表示意見之機會，雖被告等2 人於審理程序時仍聲請與證
    人丙○○等2 人行對質之程序，然未提出證人證詞有何不可
    信，應依對質程序始能發現真實之處，依前開說明，本院認
    無必要，渠等於本院之證言，自具證據能力。
乙、認定本案犯罪事實之證據及理由
壹、有罪（即普通竊盜及恐嚇）部分：
一、上開犯罪事實二部分，業據被告乙○○於警詢、偵查及本院
    審理時均坦承不諱，核與告訴人丙○○之指訴情節相符，並
    有丙○○門號0000000000號手機簡訊之翻拍照片6 張附卷可
    稽，事證明確，被告乙○○恐嚇部分犯行堪以認定，應依法
    論科。
二、訊據被告乙○○及甲○○2 人對於乙○○於95年10月中旬某
    日前往丙○○住處客廳，丙○○先行外出乙節及之後持有丙○○之3 把電吉他之事實，固不否認，惟矢口否認有竊盜之
    犯行，辯稱：該3 把電吉他係在花蓮農校的後門所拾獲，甲○○另辯稱：於95年10月中旬未至丙○○之住處云云。查：
    乙○○於95年10月中旬某日晚上10時30分許，前往丙○○之
    住處，丙○○暫時外出後，回家後未見乙○○以及被告等 2
    人嗣後共同持有丙○○所失竊之3 把電吉他等情，業據告訴
    人丙○○指述及證人丁○○於本院審理時證述明確，並有在
    被告等2人租屋處所查獲扣案3把中之2 把電吉他在卷可憑，
    被告等2 人雖辯稱係在花蓮農校的後門撿到的。然被告乙○○於同年月中旬曾以電話告知丁○○上開3 把電吉他係與甲○○共同竊取，甲○○在外接應等情，亦據證人丁○○於本
    院訊問時結證明確，核該部分屬被告乙○○於審判外之自白
    ，並有查獲之2 把電吉他相佐，被告乙○○之自白與事實相
    符，堪以認定。又所查獲之電吉他，外觀完整、功能正常，
    有扣案照片2 張在卷可稽，衡情告訴人當無任意丟棄之理，
    且若真為告訴人所丟棄，亦無恰巧又為被告等2 人共同拾獲
    之情形。被告等2 人辯稱電吉他為渠等所拾獲顯為事後卸責
    之詞，不足採信。被告等2 人有上開竊盜之犯行，堪以認定
    。
三、被告乙○○對告訴人發送內容載有：「上次被打還不夠嗎？
    ！我看你腦筋有問題，被打到瘋了！不是到了嗎？人咧？喇
    叭嘴！別再去水源了會死！哈哈…」、「真可悲，你太多把
    柄在我們手上了，要是槓上了會是誰先死！你最好還是好好
    養傷吧！要扁你的人還很多！」、「你是要修被砸爛的車吧
    ！哈哈…」之簡訊，係以加害生命、身體及財產之惡害通知
    告訴人，前揭詞語衡情已足使人心生畏懼，且告訴人於96年
    1 月13日甫遭不明人士伏擊毆打，並毀損其車輛，接獲被告
    上開簡訊後，不敢出門做生意，益徵上開簡訊內容自足生危
    害於告訴人之生命、身體、財產之安全。核被告乙○○所為
    係犯刑法第320條第1項竊盜罪及第305 條之恐嚇罪，被告甲○○所為係犯刑法320條第1項竊盜罪。就竊盜罪部分，被告
    2 人間，有犯意聯絡及行為分擔，應論以共同正犯。被告乙○○先後發送上開簡訊至丙○○之手機，係於密切接近之時
    間實施侵害同一法益之行為，各行為之獨立性極為薄弱，且
    係基於同一恐嚇之目的，依一般社會健全觀念，在時間差距
    上，難以強行分開，應視為數個舉動之接續施行，合為包括
    之一行為予以評價，屬接續犯。又被告乙○○所犯上開竊盜
    及恐嚇2 罪，犯意各別，行為互殊，應分論併罰。爰審酌被
    告乙○○與告訴人丙○○前為男女朋友，關係親密，分手後
    因感情、財務之糾葛，致有上開犯行，告訴人丙○○所受之
    財產上及內心恐懼之損害，被告等2 人犯罪之情節，犯後就
    恐嚇部分坦承犯行，然竊盜部分仍飾詞狡辯，未見悔意等一
    切情狀，量處如主文所示之刑，並諭知易科罰金之折算標準
    。查被告犯罪之時間，係於96年4月24 日以前，符合減刑條
    件，應依中華民國九十六年罪犯減刑條例第2條第1項第3 款
    之規定，就其犯上開之罪所宣告之刑，減其刑二分之一，如
    主文所示，並諭知宣告刑及減得之刑易科罰金之折算標準。
貳、無罪（加重竊盜）部分：
一、公訴意旨另以：被告乙○○因與丙○○另有債務糾紛，復與
    被告甲○○於95年11月27日晚上8 時30分許，共同前往上址
    ，準備向丙○○索回本票，查知丙○○不在，渠等竟共同基
    於意圖為自己不法所有之犯意連絡，由乙○○於夜間侵入該
    住宅竊盜本票，而甲○○在外把風，適該址另一住戶戊○○
    下樓，乙○○見事跡敗露奪門而出而未遂，丙○○恰巧返家
    而目睹該情，因認被告等2人另犯刑法第321條第2項、第1項
    第1款之夜間侵入住宅加重竊盜未遂罪云云。
二、按犯罪事實應依證據認定之，無證據不得認定犯罪事實；又
    不能證明被告犯罪者，應諭知無罪之判決，刑事訴訟法第15
    4條第2項、第301條第1項分別定有明文。次按告訴人之告訴
    ，係以使被告受刑事訴追為目的，是其陳述是否與事實相符
    ，仍應調查其他證據以資審認；又認定不利於被告之事實，
    須依積極證據，苟積極證據不足為不利於被告事實之認定時
    ，即應為有利於被告之認定，更不必有何有利之證據；再認
    定犯罪所憑之證據，雖不以直接之證據為限，間接證據亦包
    含在內，然而無論直接證據或間接證據，其為訴訟上之證明
    ，須於通常一般人均不致有所懷疑，而得確信其為真實之程
    度者，始得據為有罪之認定，倘其證明尚未達於此一程度，
    而有合理之懷疑存在時，事實審法院復已就其心證上理由予
    以闡述，敘明其無從為有罪之確信，因而為無罪之判決，尚
    不得任意指為違法。最高法院52年臺上字第1300號、30年上
    字第816號、76年臺上字第4986號分別著有判例可資參照。
三、本件公訴人認為被告等2 人涉有上開加重竊盜罪嫌，無非係
    以告訴人丙○○之指述、證人戊○○於偵查中之證述，以及
    被告所辯係推諉之詞，不足採信等情詞為其論據。
四、訊據被告等2 人固坦承於上開時日前往丙○○之住所準備索
    回本票之事實，惟矢口否認有何加重竊盜犯行，被告等2 人
    均辯稱：係丙○○邀約返還本票，但其爽約，才前去其住所
    ，並未入內，亦未有竊取本票之情事等語。經查：
（一）被告等2 人確於上開時日前往丙○○之住所，並進入一樓
      之客廳等情，業據告訴人丙○○之指述及證人戊○○於偵
      查中結證屬實，被告等2 人雖辯稱只在門口詢問並未侵入
      告訴人丙○○之住所等語，顯係事後卸責之詞不足採信。
      然被告等2 人入侵丙○○之住所是否即為竊取本票乙情？
      告訴人於96年8 月13日於本院訊問時到庭結稱：「我今日
      才第一次聽到被告乙○○於當天是要到我的住處拿本票。
      」、證人戊○○亦於偵查中到庭結稱：「因為住的地方還
      有其他住戶，所以不敢確定大門有無上鎖，我從樓上下來
      時看到乙○○從一樓的客廳衝出去，甲○○好像在外面。
      」是乙○○當天是否為竊取本票而至丙○○之住處，業經
      被告否認在卷，且被告乙○○進入丙○○之住所是否已開
      始搜尋財物而已著手竊盜之行為，依卷內之證據均無法證
      明。
（二）按無故侵入他人住宅、建築物或附連圍繞之土地或船艦者
      ，處1年以下有期徒刑、拘役或300元以下罰金，刑法第30
      6條第1項固定有明文。被告乙○○於上開時日侵入丙○○
      之住宅亦據丙○○提出告訴，然乙○○侵入上開丙○○之
      住處，僅在客廳，尚未進入丙○○之臥室，見戊○○下樓
      ，即行退去，該住處係透天厝，2、3樓隔間租給學生及社
      會人士。1樓進入2樓以上的租屋處有1 條通道，是屬於房
      客可行走的通道，通道與客廳沒有隔開，1 樓臥室是別人
      不可進入等情業據證人戊○○於偵查中及告訴人丙○○於
      本院訊問時結證屬實。則被告乙○○尚未進入告訴人丙○○或其住戶之個人所屬房間，仍在公共區域，亦無證據證
      明被告係毀越門鎖而進入，應認尚未影響現住人居住之平
      穩，又以被告乙○○與丙○○間前為男女朋友並有非婚生
      子女，兩人之間又有感情及債務之糾葛，被告辯稱係丙○○邀約洽談債務及本票問題，在丙○○未依約前往約定聚
      會處所之際，被告乙○○前往丙○○之住處，在1 樓未見
      有人之情況下進入客廳尋找丙○○洽談事務，尚難謂無故
      而侵入。雖告訴人丙○○否認有邀約乙○○談論返還本票
      之情事，然告訴人之告訴，本係以使被告受刑事訴追為目
      的，其陳述仍應佐以其他證據以資審認；本案就被告乙○○侵入丙○○住宅部分是否屬無故，仍欠缺積極之證據以
      資審認，依前開判例之意旨，應為有利於被告之認定。
五、綜上所述，檢察官僅以被告乙○○於上開時日侵入被告丙○○之住宅，即遽認被告等2 人涉有加重竊盜犯行，應屬率斷
    。且本件除被告乙○○進入丙○○住處客廳之事實已極明朗
    外，並無其他證據足以適確證明被告等2 人有加重竊盜或無
    故侵入住宅之犯行。此外，本院復查無其他積極證據足認被
    告有檢察官所指之上述犯行。既此，則本院尚難僅憑被告乙○○進入丙○○住處客廳之事實，遽以認定被告確有上開加
    重竊盜或無故侵入住宅犯行。揆諸首揭法條及判例意旨，爰
    為被告無罪之諭知，以免冤抑。
據上論斷，依刑事訴訟法第299條第1項前段、第301條第1項，刑
法第320條第1項、第305條、第28條、第41條第1項前段、第51條
第5 款，刑法施行法第1條之1，中華民國九十六年罪犯減刑條例
第2條第1項第3款、第7條、第9條、第10條第1項，判決如主文。
本案經檢察官李子春到庭執行職務。
中    華    民    國    96    年    10    月    16    日
                  刑事第一庭    審判長法  官  張健河
                                      法  官  吳韻馨
                                      法  官  湯國杰
上列正本證明與原本無異。
如對本判決不服，應於送達後10日內，向本院提出上訴狀（上訴
狀應記載具體上訴理由並應抄附繕本）告訴人或被害人如對於本
判決不服者，應具備理由請求檢察官上訴，其上訴期間之計算係
以檢察官收受判決正本之日期為準。
中　　華　　民　　國　　96　　年　　10　　月　　17　　日
                                      書記官
附錄本判決論罪之法律條文：
中華民國刑法第305條
（恐嚇危害安全罪）
以加害生命、身體、自由、名譽、財產之事，恐嚇他人致生危害
於安全者，處2年以下有期徒刑、拘役或3百元以下罰金。
中華民國刑法第320條
（普通竊盜罪、竊佔罪）
意圖為自己或第三人不法之所有，而竊取他人之動產者，為竊盜
罪，處5年以下有期徒刑、拘役或5百元以下罰金。
意圖為自己或第三人不法之利益，而竊佔他人之不動產者，依前
項之規定處斷。
前二項之未遂犯罰之。
